【裁判字號】    90,上訴,79
【裁判日期】    891027
【裁判案由】    強盜等
【裁判全文】
臺灣高等法院臺中分院刑事判決              民國九十年度上訴字第七十九號
    上  訴  人  臺灣臺中地方法院檢察署檢察官
    被      告  乙○○
    指定辯護人  本院公設辯護人  甲○○
右上訴人因被告強盜等案件，不服臺灣臺中地方法院中華民國八十九年十月二十七日
第一審判決（民國八十九年度訴字第一六三四號，起訴案號：臺灣臺中地方法院檢察
署民國八十九年度偵字第八一八四號），提起上訴，本院判決如左：
    主  文
上訴駁回。
    理  由
一、公訴意旨略以：乙○○因缺錢花用，竟夥同蕭茂生（彰化地檢偵辦）、陳偉銘、
    嚴自強（均通緝中）及綽號「小鑫」之劉德鑫四人，基於共同之犯意聯絡，共同
    意圖為自己不法之所有，共同帶具有殺傷力之手槍一枝，於民國（下同）八十
    八年六月九日九時許，駕駛車牌號碼Ｈ九－五一一九號喜美白色小客車，至彰化
    縣田中鎮大社里鐘雲闊所經營之建發釣蝦場，一人留在車內接應，乙○○、蕭茂
    生等四人進入釣蝦場內，由蕭茂生持槍，對鐘雲闊脅迫：我們是跑路的，聽說你
    最近生意不錯，可否拿一點給我們等語，並表示欲開槍，鐘雲闊見其持槍，心生
    畏懼，為避免店內客戶遭到波及，致陷於不能抗拒，因而交付蕭某等五人新台幣
    （下同）五千元，得逞後由蕭茂生統籌花用。嗣因蕭茂生被拘到案，始供出上情
    ，並起出作案用手槍二支、子彈八發。而乙○○因屢傳不到，經台灣彰化地方法
    院檢察署於八十八年十二月三十日號通緝後，於八十九年一月二十六日逮捕到案
    。因認被告乙○○所為係犯刑法第三百三十條第一項之帶兇器、結夥三人以上
    強盜罪嫌及槍砲彈藥刀械管制條例第七條第四項之罪嫌。被告所犯二罪間，有方
    法結果之牽連關係，為牽連犯，請從一重處斷。乙○○與蕭茂生、陳偉銘、嚴自
    強、劉德鑫間有犯意之聯絡，行為之分擔，均為共同正犯。扣案之手槍及子彈請
    依法宣告沒收之云云。
二、訊據被告乙○○堅決否認有強盜犯行，辯稱：當時伊與陳偉銘、嚴自強及劉德鑫
    在車上，並未下車，事先也不知蕭茂生向釣蝦場老闆丁○○恐嚇之事，是蕭茂生
    叫被害人丁○○出來，並向他索取錢，財當時，車上其他人才知道蕭茂生要向丁
    ○○索錢，且伊當時不知蕭茂生有帶槍枝，當天是蕭茂生自己向被害人丁○○恐
    嚇，伊與車上其他人均不知情各等語。
二、按犯罪事實，應依證據認定之，無證據不得推定其犯罪事實；刑事訴訟法第一百
    五十四條定有明文；又事實之認定，應憑證據，如不能發現相當證據，或證據不
    足以證明，自不能以推測或擬制之方法，以為裁判基礎；認定不利於被告之事實
    ，該依積極證據，苟積極證據不足為不利於被告事實之認定時，即應為有利於被
    告之認定，更不必有何有利之證據（參見最高法院四十年度台上字第八六號、三
    十年度上字第八一六號判例）。又共同被告不利於己之陳述，固得採為其他共同
    被告犯罪之證據，惟此項不利之陳述，須無瑕疵可指，而就其他方面調查，又與
    事實相符，始得採為其他共同被告犯罪事實之認定，有最高法院四十六年台上字
    第四一九號判例可資參照。
三、公訴人認被告涉犯右揭罪嫌，無非以被害人丁○○在警訊初訊時之指訴、同案被
    告蕭茂生之供詞及扣案之槍彈，為其論據。
四、經查：
（一）被告與陳偉銘、嚴自強及劉德鑫於八十八年六月九日當天搭乘蕭茂生所駕駛車
      號Ｈ九－五一一九號自小客車至彰化縣田中鎮大社里丁○○經營之「建發釣蝦
      場」之事實，固為被告所自承，惟其於偵查及本院審理中均堅稱並無參與向被
      害人丁○○索取財物之犯行，而被害人丁○○雖於八十八年七月三十日在警局
      中指訴遭蕭茂生持手槍行搶，並有另外四位年青人在場等語，另於同年八月四
      日在警訊中指認口卡片稱當時另外四位包括被告乙○○在內，復於偵查中證稱
      ：當天他們有五個人都在車上，而蕭茂生是在車上說要我拿五千元給他，車上
      另四人應都有聽到，我即當場拿五千元給他，其他四人我都不認識等語（見臺
      灣彰化地方法院檢察署八十八年度偵字第七九九三號偵查卷八十八年九月十四
      日訊問筆錄），惟依該證詞內容觀之，被害人丁○○於警訊及偵查中並未明確
      指證被告乙○○及陳偉銘、嚴自強、劉德鑫有參與索取財物之犯行，又被害人
      丁○○經原審法院第一次傳訊到庭時證稱：當天九點多，蕭茂生下車至我店裡
      櫃台聊天，我原來並不認識他，我有看到其他四人下車後又上車，蕭茂生是最
      後上車，後來有一名客人說蕭茂生找我出去，我出去後站在車子外面，他跟我
      要錢，他坐在駕駛座，告訴我他缺錢，要跟我拿點錢，如果不給就要開槍，‧
      ‧‧，當時車上其他四人沒有任何動作，其中有一人想阻止蕭茂生，並拉開蕭
      茂生，他們四人應該沒有要恐嚇我，因我覺得蕭茂生臨時叫我出去，且車上其
      他四人事先應該不知情，也沒有與蕭茂生有共同恐嚇的意思各等語（見同院八
      十九年八月十八日訊問筆錄），又被害人丁○○於同院第二次單獨傳訊到庭時
      亦證述：「（問：那天跟你恐嚇之人除了蕭茂生外，乙○○等人有無參與？）
      沒有，是蕭茂生自己跟我開口要錢恐嚇我，其他人只是在車上，應該是臨時才
      知道的，而且當時也有人制止要蕭茂生不要這樣做，其它均如我上次開庭所言
      。我所述均實在」、「（問：為何在警訊中有指認其他幾人？）當時警察是拿
      其中幾人之口卡片給我指認，我只指認出蕭茂生及乙○○、嚴自強，我的意思
      是蕭茂生有恐嚇我，而乙○○及嚴自強他們只是在場而已，我並無說他們參與
      恐嚇取財，被告乙○○等人確實沒有恐嚇」等語（見同院八十九年九二二十六
      日訊問筆錄），是難憑被害人丁○○於警訊中不確定之證詞，即認被告乙○○
      有參與上開犯行，參以證人即製作被害人丁○○之警訊筆錄之警員蕭道湧於同
      院審理中亦到庭證稱：被害人是指認出蕭茂生、嚴自強、乙○○，他說是蕭茂
      生所做，其他人是在場，並沒有說其他人有參與等語（見同院八十九年九月二
      十六日訊問筆錄），是得否以被害人丁○○於警訊及偵查中之指訴，即認被告
      乙○○有參與本件犯行，已令人生疑。
（二）又同案被告蕭茂生於警訊中雖供稱：當時是伊提議行搶，其餘四人均知情云云
      ，並於偵查初訊時稱：我沒有跟丁○○強要，我拿槍給他看，我跟他說你最近
      生意不錯，可否拿一點給我，他說多少，我說五千，他就給我，當時我們五人
      均坐車上，我叫一個不知情的人叫老闆出來，他們四人均未說話，我提議索取
      財物，其他四人說好，贓款後來我拿去，他們未分到好處云云（見臺灣彰化地
      方法院檢察署八十八年度偵字第七九九三號偵查卷八十八年八月四日訊問筆錄
      ），復於偵查複訊中改稱：因我在釣蝦場打電玩輸了，我想與該老闆要錢，他
      有看見我拿槍，當天我有向他要得五千元，共有五人前往，包括我、劉德鑫、
      嚴自強、乙○○及陳偉銘，我要搶錢他們四人並不知道，因我們本來都坐在車
      上，而我叫人去叫老闆出來，老闆出來後，我就跟他說「你們店內生意不錯，
      能否拿五千元給我，結果他就拿五千元給我了，當時另四人都坐在車上，他們
      有問我要做何事，我說「輸的都要拿回來」等語（見同上偵查卷八十八年八月
      二十日訊問筆錄），又於同院審理中供稱：我跟乙○○等人到釣蝦場，我當時
      載乙○○、陳偉銘、劉德鑫、嚴自強等四人，到那後，我先下車，‧‧‧，我
      告訴裡面有認識的人，要他叫老闆出來，老闆出來後，我跟他說店裡生意不錯
      ，拿點錢給我，我告訴他若不給錢，要破壞電動機具，我當時把槍放在座位底
      下，但槍內沒有子彈，當時老闆要轉身回去打電話，我開車門讓他看到我的槍
      ，我是因為打電動沒錢，所以才臨時起意，劉德鑫在車內睡覺，沒有下車，其
      他人事先均不知我要恐嚇，我恐嚇時陳偉銘、乙○○均有制止，嚴自強沒有阻
      止，‧‧‧，老闆給了我五千元，只有我拿錢而已，他們（指被告等人）沒有
      拿，我回臺中後，把錢花用光了，他們（指被告等人）不高興我恐嚇，陳偉銘
      有因此跟我發生衝突等語（見同院八十九年九月二十六日訊問筆錄），是同案
      被告蕭茂生於警訊及偵查初訊中之供述顯有瑕疵，且蕭茂生此部分犯行，業經
      臺灣彰化地方法院認定蕭茂生細單獨恐嚇使人將本人之財物交付而判處有期徒
      刑一年（此部分認非屬強盜罪而變更法條，此乃另一問題），有該院八十九年
      度訴字第九七號刑事判決書一份附卷可稽，亦認該部分並無其他共犯存在，自
      難以同案被告蕭茂生於警訊及偵查初訊中有瑕疵之供詞，遽認被告乙○○有參
      與本件之犯行。
（三）又證人嚴自強於同院審理中亦證稱：我於八十八年六月九日與乙○○等人至彰
      化，是由蕭茂生邀我們到彰化玩，由他開車，他自己開車到釣蝦場，他告訴我
      們要下車處理事情，後來我們其他幾個人也下車，我們回到車上後，蕭茂生也
      回到車上，後來釣蝦場的老闆自己走出來，走到駕駛座的車門旁，我就聽到蕭
      茂生說他在跑路缺錢，要跟老闆要錢，我們事先都不知道他會跟老闆要錢，我
      們有看到蕭茂生手在動，有聽到聲音，且聽到蕭茂生說要老闆拿錢出來，否則
      要開槍，老闆就自己拿錢出來，拿出五千元給蕭茂生，‧‧‧，我們當時很訝
      異，乙○○出言阻止蕭茂生，蕭茂生拿到錢就就把車子開走，五千元是蕭茂生
      拿去的等語（見同院八十九年八月二十九日訊問筆錄），又證人陳偉銘於本院
      審理中亦證述：那天是蕭茂生說要帶我們去彰化，經過一釣蝦場，他說有事要
      辦，去了很久沒回車上，我們等了很久也下車，買完飲料後又上車，後來蕭茂
  生回到車上，他要店內的顧客叫老闆出來，老闆走到駕駛座旁邊，蕭茂生告訴
      老闆他缺錢，要老闆拿錢出來，若不拿出來，就要開槍，老闆拿了五千元給蕭
      茂生，蕭茂生只有言語恐嚇，沒有押住老闆，我及乙○○、劉德鑫均有出言阻
      止蕭茂生，我們之前均不知道他要恐嚇老闆，錢都是蕭茂生拿走等語（見同院
      八十九年九月五日訊問筆錄），且同案被告陳偉銘經警移送強盜部分，亦經臺
      灣臺中地方法院檢察署檢察官以八十九年度偵字第七伍四三號為不起訴處分確
      定，有該不起訴處分書影本一份可稽，是本件確係蕭茂生一人單獨向被害人丁
      ○○索取五千元，當時其餘在車上之被告乙○○及陳偉銘、嚴自強、劉德鑫事
      先均不知情，亦未與蕭茂生間有強盜及持有槍彈之犯意聯絡甚明，被告所辯當
      時並未參與行搶之詞，應屬可信，此外，本院復查無其他確切證據足資證明被
      告乙○○有強盜之犯行，既不能證明被告乙○○犯罪，所為要屬犯罪不能證明
      ，原審為無罪之諭知，經核並無不合，上訴意旨仍執陳詞，指摘原判決不當，
      非有理由，應予駁回。
五、據上論斷，應依刑事訴訟法第三百六十八條，判決如主文。
本案經檢察官丙○○到庭執行職務。
中      華      民      國      九十      年      二      月    二十七  日
                                    臺灣高等法院臺中分院刑事第六庭
                                          審判長法  官  李  文  雄
                                                法  官  邱  顯  祥
                                                法  官  陳  嘉  雄
右正本證明與原本無異。
如不服本判決應於收受送達後十日內向本院提出上訴書狀，其未敘述上訴之理由者並
得於提起上訴後十日內向本院補提理由書（均須按他造當事人之人數附繕本）。
                                                書記官  王  麗  英
中      華      民      國    九十      年      三      月      二      日
                                                                        Ｃ


司法院資訊處製作；財團法人民間司法改革基金會備份。
